【裁判字號】    96,訴,492
【裁判日期】    980106
【裁判案由】    違反醫師法
【裁判全文】
臺灣新竹地方法院刑事宣示判決筆錄       96年度訴字第492號
公  訴  人  臺灣新竹地方法院檢察署檢察官
被      告  丙○○
選任辯護人  曾肇昌律師
被      告  甲○○
選任辯護人  曾肇昌律師
            楊隆源律師
上列被告等因違反醫師法等案件，檢察官提起公訴（96年度偵字
第2066號、第2067號）後，聲請改依協商程序而為判決，本院判
決如下：
一、主  文
丙○○共同犯醫師法第二十八條第一項前段之非法執行醫療業務
罪，處有期徒刑壹年捌月。緩刑肆年。
甲○○共同犯醫師法第二十八條第一項前段之非法執行醫療業務
罪，處有期徒刑捌月，減為有期徒刑肆月，如易科罰金，以新臺
幣壹仟元折算壹日。緩刑貳年。
二、犯罪事實要旨：
（一）丙○○前於民國86年間因違反醫師法案件，經臺灣苗栗地
      方法院以86年度易字第676 號判決判處有期徒刑1 年10月
      ，復經臺灣高等法院臺中分院以88年度上訴字第417 號判
      決判處有期徒刑1 年6 月確定，於90年2 月14日縮刑期滿
      執行完畢（不構成累犯）。
（二）詎丙○○仍不知悔改，於93年7 月間與他人合資在新竹市
      ○○路106 號設立「新康診所」及「立康美大藥局」，且
      明知自己並未取得合法醫師資格，因自恃其過去曾在醫療
      院所擔任助理工作有相當之醫療經驗，可以為一般醫生所
      從事之醫療工作，於是圖以聘請年歲已高之有合法醫師資
      格之醫生至「新康診所」掛名執業醫生，惟實際上係由丙○○自己執行醫療行為為病患看診之經營模式，以節省「
      新康診所」之人事費用。適經人介紹而覓得當時已年近92
      歲之具有合法醫師資格之甲○○，甲○○明知丙○○不具
      合法醫師資格，竟允諾擔任「新康診所」名義上執業醫師
      ，2 人並協議甲○○每日仍需至「新康診所」上班，但不
      替病患看診而由丙○○為之，且丙○○每月給付甲○○新
      台幣（下同）155,000 至160,000 元之薪水之合作方式。
      嗣2 人即共同基於違反未取得合法醫師資格之人不得執行
      醫療業務、行使業務上登載不實文書及意圖為自己不法所
      有之詐欺故意之犯意聯絡及行為分擔，由身著醫師袍之丙○○接續於95年8 月17日、8 月19日，向前來「新康診所
      」求診就醫或作健康檢查之乙○○、吳瑞建、丁○○、戊○○為問診、解說病情、治療傷口、解說健康檢查報告、
      開給方劑、診斷書及病歷記載（含病症、處方明細及治療
      項目）等醫療行為，使乙○○、吳瑞建、丁○○、戊○○
      等不特定病患，陷於錯誤，以為丙○○具合法醫師資格而
      接受診療；再由丙○○持「醫師甲○○」印章將明知非由
      甲○○親自治療之病患及醫療過程等不實事項登載於「新
      康診所」病歷表上，足生損害於上述病患、新竹市衛生局
      對於醫政資料管理之正確性及中央健康保險局健保給付之
      正確性，並因此使中央健康保險局承辦業務人員陷於錯誤
      ，陸續核撥乙○○等4 人健保醫療費用予「新康診所」，
      以此方式詐得不法之利益。
三、處罰條文：
    醫師法第28條第1 項前段、刑法第28條、第216 條、第215
    條、第339 條第2 項、第55條、第41條第1 項、第74條第1
    項第1 款、第2 款，中華民國九十六年罪犯減刑條例第2 條
    第1 項第3款、第7條、第9條。
四、協商判決除有刑事訴訟法第454條之4第1項第1款於本訊問程
    序終結前，被告撤銷協商合意或檢察官撤回協商聲請者；第
    2款被告協商之意思非出於自由意志者；第4款被告所犯之罪
    非第455條之2第1項所定得以協商判決者；第6款被告有其他
    較重之裁判上一罪之犯罪事實者；第7 款法院認應諭知免刑
    或免訴、不受理者情形之一，及違反同條第2 項「法院應於
    協商合意範圍內為判決；法院為協商判決所科之刑，以宣告
    緩刑或2 年以下有期徒刑、拘役或罰金為限」之規定者外，
    檢察官與被告、辯護人均不得上訴。
五、附記事項：被告丙○○應捐款40萬元予公益團體財團，業已
    捐畢，有卷附之安泰商業銀行匯款委託書3 紙在卷可參。
六、如有前項得上訴之情形，得自收受宣示判決筆錄送達之日起
    10日內，向本院提出上訴書狀，上訴於第二審法院。
中    華    民    國    98    年    1     月    6     日
                      刑事第六庭書記官  吳月華
                          審判長法  官  遲中慧
                                法  官  黃美盈
                                法  官  魏瑞紅
以上筆錄正本係照原本作成。
中    華    民    國    98    年    1     月    6     日
                                書記官  吳月華
附錄論罪科刑法條：
醫師法第28條第1項
未取得合法醫師資格，擅自執行醫療業務者，處6 個月以上5 年
以下有期徒刑，得併科新臺幣30萬元以上0000000 元以下罰金，
其所使用之藥械沒收之。但合於下列情形之一者，不罰：
一、在中央主管機關認可之醫療機構，於醫師指導下實習之醫學
    院、校學生或畢業生。
二、在醫療機構於醫師指示下之護理人員、助產人員或其他醫事
    人員。
三、合於第 11 條第 1 項但書規定。
四、臨時施行急救。
中華民國刑法第216條
（行使偽造變造或登載不實之文書罪）
行使第 210 條至第 215 條之文書者，依偽造、變造文書或登載
不實事項或使登載不實事項之規定處斷。
中華民國刑法第215條
（業務上文書登載不實罪）
從事業務之人，明知為不實之事項，而登載於其業務上作成之文
書，足以生損害於公眾或他人者，處3 年以下有期徒刑、拘役或
5 百元以下罰金。
中華民國刑法第339條
（普通詐欺罪）
意圖為自己或第三人不法之所有，以詐術使人將本人或第三人之
物交付者，處5 年以下有期徒刑、拘役或科或併科1 千元以下罰
金。
以前項方法得財產上不法之利益或使第三人得之者，亦同。
前二項之未遂犯罰之。


司法院資訊處製作；財團法人民間司法改革基金會備份。
